臺灣新北地方法院刑事判決
109年度訴字第1224號
公  訴  人  臺灣新北地方檢察署檢察官
被      告  蔡宇杰



指定辯護人  本院公設辯護人彭宏東
上列被告因違反毒品危害防制條例案件，經檢察官提起公訴（10
9年度少連偵字第473號、109年度偵字第28364號），本院判決如
下：
    主  文
蔡宇杰犯如附表一主文欄所示之罪，均累犯，各處如附表一主文
欄所示之刑及沒收。應執行有期徒刑陸年拾壹月。
    事  實
一、蔡宇杰明知甲基安非他命為毒品危害防制條例第2條第2項第
    2款公告列管之第二級毒品，未經許可不得販賣，分別為下列
    行為：
　㈠意圖營利，基於販賣第二級毒品甲基安非他命之犯意，持如
    附表一編號1至2、4至7所示之行動電話，於附表一編號1至2
    、4至7所示之時間，以附表一編號1至2、4至7所示之方式與
    高國光聯絡，達成以附表一編號1至2、4至7所示之價格，販
    售如附表一編號1至2、4至7所示數量之甲基安非他命給高國
    光之合意後，再以如附表一編號1至2、4至7所示之方式、時
    間、地點完成毒品交易。
　㈡與溫承恩（到案後另行審結）共同意圖營利，基於販賣第二
    級毒品甲基安非他命之犯意聯絡，由蔡宇杰持如附表一編號
    3所示之行動電話，於附表一編號3所示之時間，以附表一編
    號3所示之方式與高國光聯絡，達成以附表一編號3所示之價
    格，販售如附表一編號3所示數量之甲基安非他命給高國光
    之合意後，再由溫承恩以如附表一編號3所示之方式、時間
    、地點完成毒品交易。
　㈢蔡宇杰意圖營利，另基於販賣第二級毒品甲基安非他命之犯
    意，持如附表一編號8所示之行動電話，於附表一編號8所示
    之時間，以附表一編號8所示之方式與高國光聯絡，達成以
    附表一編號8所示之價格，於附表一編號8所示之時間及地點
    ，販售如附表一編號8所示數量之甲基安非他命給高國光之
    合意，而著手販賣，惟蔡宇杰因故未到場交易而未遂。
　㈣經警循線於民國109年7月22日持本院核發之搜索票，前往其
    住處搜索而查獲，並扣得如附表二所示之行動電話1支（供
    本案附表一編號5至8販毒聯絡所用）。
二、案經基隆市警察局刑事警察大隊報告臺灣新北地方檢察署檢
    察官偵查起訴。
    理  由
壹、程序部分：
　　按除法律另有規定外，實施刑事訴訟程序之公務員因違背法
    定程序取得之證據，其有無證據能力之認定，應審酌人權保
    障及公共利益之均衡維護；又被告以外之人於審判外之陳述
    ，雖不符合同法第159條之1至第159條之4之規定，但經當事
    人於審判程序同意作為證據，法院審酌該言詞陳述或書面陳
    述作成時之情況，認為適當者，亦得為證據，刑事訴訟法第
    158條之4、第159條之5第1項分別定有明文。本判決下列所
    引用之各項供述證據，當事人及辯護人均同意各該證據之證
    據能力（見訴字卷一第101頁、第215至216頁），本院審酌
    此等證據資料取得及製作時之情況，尚無違法不當及證明力
    明顯過低之瑕疵，以之作為證據應屬適當；另本判決後述所
    引之各項非供述證據，無證據證明係實施刑事訴訟程序之公
    務員以不法方式所取得，且亦無證據證明係非真實，復均與
    本件待證事實具有關聯性，是依刑事訴訟法第158條之4之反
    面解釋，當有證據能力；又前開供述與非供述證據復經本院
    於審理期日中合法調查，自均得為本案證據使用。
貳、實體部分：
一、前揭事實，業據被告蔡宇杰於警詢、偵訊及本院審理中均坦
    承不諱，並有附表所示各項證據資料可為補強證據（詳細卷
    宗頁數如附表「證據出處」欄所示），足認被告上開任意性
    自白與事實相符，堪以採信。又被告於偵訊中自承其本案販
    賣毒品給高國光會依市價再加一點利潤等語（見偵卷第379
    頁），堪認被告有藉此從中獲得利益，主觀上應有營利意圖
    。
二、論罪科刑：
　㈠被告行為後，毒品危害防制條例第4條第2項、第17條第2項於
    109年1月15日修正公布，並自公布後6個月即109年7月15日
    生效施行。修正後毒品危害防制條例第4條第2項將法定刑提
    高；同條例第17條第2項則修正為「犯第四條至第八條之罪
    於偵查及歷次審判中均自白者，減輕其刑。」明定於偵查及
    歷次審判中均自白者，始減輕其刑，經比較新舊法之結果，
    修正後規定未較有利於被告；而以修正前規定較有利於被告
    ，故依刑法第2條第1項前段規定，被告本案所為，均應適用
    109年1月15日修正公布前（下稱修正前）毒品危害防制條例
    第4條第2項、第17條第2項之規定處斷。
　㈡犯罪之著手，係指行為人為實現犯意而開始實行犯罪構成要
    件之行為而言。毒品危害防制條例第4條第1、2項之販賣第
    一、二級毒品罪，於售賣者與購毒者就買賣毒品之重要內容
    有所表示時，即可認為已經著手實行販賣毒品之行為；亦即
    販賣毒品之犯行，以售賣者與購買者雙方就買賣毒品之重要
    內容有所意思表示而達成契約之合致時，即已著手於販賣毒
    品構成要件之行為，而售賣者已否實際交付毒品，乃該項販
    賣毒品行為是否既遂之問題（最高法院98年台上字第2248號
    刑事判決意旨參照）。查本件被告就附表一編號8之犯行，
    被告與高國光間以行動電話聯繫交易毒品事宜，經雙方磋商
    後確認買賣第二級毒品甲基安非他命之數量及價格，雙方並
    約定在如附表一編號8所示之時間及地點見面，足見雙方就
    毒品之時間、地點、交易標的、報價均有合意，而開始實行
    犯罪構成要件行為，被告顯已著手於販賣毒品之實行，雖被
    告因故未到場，致最終交易未能成功，然依前揭說明，仍無
    礙其未遂罪責之成立。
　㈢按甲基安非他命為毒品危害防制條例第2條第2項第2款所列管
    之第二級毒品，未經許可不得販賣。是核被告如附表一編號
    1至7所為，均係犯修正前毒品危害防制條例第4條第2項之販
    賣第二級毒品罪；如附表一編號8所為，係犯修正前毒品危
    害防制條例第4條第6項、第2項之販賣第二級毒品未遂罪。
    被告販賣前意圖販賣而持有毒品之行為，依最高法院101年
    度第10次刑事庭會議決議見解，為法條競合關係，均不另論
    罪。
　㈣被告與共犯溫承恩就附表一編號3犯行，有犯意聯絡及行為分
    擔，為共同正犯。
　㈤被告所犯上開8罪，犯意各別，行為互殊，應分論併罰。
　㈥刑之加重或減輕事由：
　⒈被告前因妨害自由、傷害案件，經本院以104年度簡字第2249
    號判決處有期徒刑2月、2月，應執行有期徒刑3月確定，並
    於104年11月25日易科罰金執行完畢，此有臺灣高等法院被
    告前案紀錄表在卷可佐，其於有期徒刑執行完畢後，5年以
    內故意再犯本件有期徒刑以上之罪，固為累犯，本應依刑法
    第47條第1項之規定加重其刑。然參酌司法院大法官釋字第7
    75號解釋意旨，本院認為被告前案所犯係妨害自由及傷害罪
    ，與本案所犯之販賣第二級毒品之罪質明顯不同，且距離前
    案執行完畢已逾4年，難認被告有一再違犯相同犯罪之主觀
    惡性，本院認被告此次所犯之罪，均無依刑法第47條第1項
    規定加重其刑之必要，先予敘明。
　⒉就附表一編號4部分，被告於案發時雖已滿20歲，為成年人，
    當時與被告共同前往高國光住處之少年陳謝○○（真實姓名年
    籍詳卷）為未滿18歲之人，然證人即少年陳謝○○於本院審理
    時證稱：那次會去合江街是因為被告叫我陪他去，被告說我
    們要去找「光哥」，抵達之後被告下車，我在車上等，我幫
    被告打電話只是問住址，我不知道被告要去那邊做什麼等語
    （見訴字卷二第12至16頁），此與被告於本院審理時供稱少
    年陳謝○○並不知情等語相符（見訴字卷一第209頁），亦與
    證人高國光於本院審理時證稱那次好像是被告自己上來等語
    相合（見訴字卷二第22頁），是依上情，本院尚無法認定被
    告就附表一編號4部分，有與少年陳謝○○共同實施犯罪之情
    形，從而，公訴意旨認為此部分應依兒童及少年福利與權益
    保障法第112條第1項後段規定加重其刑，容有誤會。
　⒊被告就附表一編號8部分，已著手於販賣第二級毒品犯行之實
    行而不遂，為未遂犯，依刑法第25條第2項規定，減輕其刑
    。
　⒋依修正前毒品危害防制條例第17條第2項之規定，犯同條例第
    4條至第8條之罪於偵查及審判中均自白者，減輕其刑。查被
    告於偵查及本院審理中，就附表一編號1至8共8次販賣第二
    級毒品之犯行均自白犯罪，業如前述，均應依修正前毒品危
    害防制條例第17條第2項規定，減輕其刑。並就附表一編號8
    部分依法遞減其刑。
　⒌毒品危害防制條例第17條第1項規定，供出毒品來源，因而查
    獲其他正犯或共犯者，減輕或免除其刑。所謂供出毒品來源
    ，係指犯罪行為人供出毒品來源之人，或與其具有共同正犯
    、共犯（教唆犯、幫助犯）關係之毒品由來之人，使調查或
    偵查犯罪之公務員得據以對之發動調查或偵查程序，並因此
    而確實查獲其人、其犯行者，始足該當（最高法院110年度
    台上字第4641號判決意旨參照）。查被告於警詢中供出就附
    表一編號3部分，是共犯溫承恩（即小夫）協助將毒品送給
    高國光等語（見偵卷第20、35頁），警方因而查獲共犯溫承
    恩並於本案起訴，此有基隆市警察局110年3月16日基警刑大
    偵一字第1100002110號函在卷可證（見訴字卷一第107頁）
    ，依前揭說明，可認被告此部分已有毒品危害防制條例第17
    條第1項規定之適用，而予以減刑，並依法遞減輕之。又被
    告係主要販毒者並獲取利益，其雖供出共犯溫承恩並協助偵
    查機關追查，然依其犯罪情節，尚無免除其刑之必要；另前
    揭基隆市警察局函文雖提及因被告供述而查獲少年陳謝○○，
    然少年陳謝○○無從認定與被告共犯附表一編號4之犯行，已
    如前述，故此部分並無毒品危害防制條例第17條第1項規定
    減刑之適用，附此敘明。
　⒍末按刑法第59條規定犯罪之情狀顯可憫恕，認科以最低度刑
    仍嫌過重者，得酌量減輕其刑，此雖為法院依法得行使裁量
    之事項，然非漫無限制，必須犯罪另有特殊之原因、環境與
    情狀，在客觀上足以引起一般之同情，認為即予宣告法定最
    低度刑期，猶嫌過重者，始有其適用。是以，為此項裁量減
    輕其刑時，必須就被告全部犯罪情狀予以審酌，在客觀上是
    否有足以引起社會上一般人之同情，而可憫恕之情形，始謂
    適法（最高法院88年度台上字第6683號判決意旨可參）。經
    查，被告本案販賣甲基安非他命之次數既遂7次，未遂1次，
    次數非少，數量總計達23公克，價金總計新臺幣（下同）2
    萬5,500元，堪認有相當之數量及犯罪所得，犯罪情節難認
    極其輕微，且被告依前揭說明減輕其刑後，依被告行為之罪
    責程度，並無量處最低度刑仍嫌過重，而足以引起社會一般
    人同情之情形，是辯護人請求此部分再依刑法第59條酌減被
    告刑度，難認有據，應予駁回。
  ㈦爰審酌被告明知第二級毒品戕害人民之身體健康，竟仍為圖
    一己私利，視政府反毒政策及宣導如無物，販賣第二級毒品
    甲基安非他命，助長施用毒品惡習，危害人民生命健康及社
    會治安，所為實有不該；惟念其犯後均坦承犯行，態度尚可
    ，兼衡其販毒之對象僅有高國光1人、次數、數量及獲利、
    被告之素行，復衡酌被告於審理時自陳其國中學歷，從事工
    地工作，收入約3萬元至3萬5,000元、要扶養老婆跟2個小孩
    （見訴字卷二第42頁）等一切情狀，分別量處如主文所示之
    刑，並定其應執行之刑。
三、沒收部分：
　㈠按犯毒品危害防制條例第4條之罪者，其供犯罪所用之物，不
    問屬於犯罪行為人與否，均沒收之，此見毒品危害防制條例
    第19條第1項自明。查扣案如附表二所示之行動電話1支，為
    被告為附表一編號5至8販毒聯絡所用，此為被告於審理時自
    承在卷（見訴字卷二第31頁），並有附表一編號5至8之通訊
    監察譯文可佐，是扣案如附表二所示之行動電話1支，應依
    上開規定於附表一編號5至8之主文項下宣告沒收。
　㈡按犯罪所得，屬於犯罪行為人者，沒收之；於全部或一部不
    能沒收或不宜執行沒收時，追徵其價額，刑法第38條之1第1
    項前段、第3項定有明文。經查，被告如附表一編號1至7各
    次販賣毒品犯罪所得詳如附表一編號1至7所示，業據其於警
    詢、偵訊及審理時均自承在卷，並未扣案，均應依前揭規定
    宣告沒收，並於全部或一部不能沒收或不宜執行沒收時，追
    徵其價額。
　㈢至於被告所持本案販賣毒品所用如附表一編號1至4、6所示門
    號0000000000號、0000000000號、0000000000號SIM卡及不
    詳廠牌行動電話，並未扣案，考量科技日新月異，遭汰換之
    隔代行動電話交易價值大減，此乃市場之常情，估算折舊以
    後，對照被告經本院所量處之刑度，及執行沒收之困難及實
    際效果以觀，該上開門號SIM卡及不詳行動電話再遭被告作
    為犯罪使用之機率較低，沒收宣告也欠缺刑法上之重要性，
    爰依刑法第38條之2 第2 項規定意旨，不予宣告沒收、追徵
    。
　㈣另被告扣案除上開宣告沒收之行動電話外，其餘扣案物（詳
    見偵卷第99、107頁扣押物品目錄表），無證據顯示與本案
    販賣毒品有關，爰不在本案中宣告沒收，應由檢察官另為適
    法之處理，附此敘明。
據上論斷，應依刑事訴訟法第299條第1項前段，判決如主文。
本案經檢察官陳香君偵查起訴、檢察官王家春、朱曉群到庭執行
公訴。
中　　華　　民　　國　　111 　年　　2 　　月　　22　　日
                  刑事第二十庭  審判長法  官  蕭淳元
　
                                      法  官  黃園舒
　
                                      法  官  陳宏璋 
上列正本證明與原本無異。
如不服本判決，應於判決送達後20日內敘明上訴理由，向本院提
出上訴狀 (應附繕本) ，上訴於臺灣高等法院。其未敘述上訴理
由者，應於上訴期間屆滿後20日內向本院補提理由書「切勿逕送
上級法院」。
                                      書記官  許維倫　　
中　　華　　民　　國　　111 　年　　2 　　月　　25　　日
附錄本案論罪科刑法條：
修正前毒品危害防制條例第4條
製造、運輸、販賣第一級毒品者，處死刑或無期徒刑；處無期徒
刑者，得併科新臺幣二千萬元以下罰金。
製造、運輸、販賣第二級毒品者，處無期徒刑或七年以上有期徒
刑，得併科新臺幣一千萬元以下罰金。
製造、運輸、販賣第三級毒品者，處七年以上有期徒刑，得併新
臺幣七百萬元以下罰金。
製造、運輸、販賣第四級毒品者，處五年以上十二年以下有期徒
刑，得併科新臺幣三百萬元以下罰金。
製造、運輸、販賣專供製造或施用毒品之器具者，處一年以上七
年以下有期徒刑，得併科新臺幣一百萬元以下罰金。
前五項之未遂犯罰之。
附表一
編號 毒品交易之對象、方式、時間、地點 交易內容 證據出處 主文欄 1 蔡宇杰於民國109年3月17日晚間9時16分許，持不詳廠牌門號0000000000號行動電話與高國光聯絡，達成買賣合意後，於同日晚間11時4分許，在臺北市○○區○○街00號3樓交易。 蔡宇杰以新臺幣（下同）6,000元之價格，販售重量4公克之甲基安非他命給高國光。 ⑴被告於警詢、偵訊及本院審理時之自白（偵卷第18頁、第376至377頁，訴字卷一第100、209頁，訴字卷二第38頁）。 ⑵證人高國光於偵訊時之證述（偵卷第368頁）。 ⑶通訊監察譯文（編號F1至F6）（偵卷第45至47頁）。 蔡宇杰販賣第二級毒品，累犯，處有期徒刑參年拾月。未扣案之犯罪所得新臺幣陸仟元沒收，於全部或一部不能沒收或不宜執行沒收時，追徵其價額。 2 蔡宇杰於109年3月21日中午12時12分、晚間6時8分及8時13分許，持不詳廠牌門號0000000000號行動電話與高國光聯絡，達成買賣合意後，於同日晚間10時許，在臺北市○○區○○街00號3樓交易。 蔡宇杰以2,500元之價格，販售重量2公克之甲基安非他命給高國光。 ⑴被告於警詢、偵訊及本院審理時之自白（偵卷第18至19頁、第377頁，訴字卷一第100、209頁，訴字卷二第38頁）。 ⑵證人高國光於警詢及偵訊時之證述（偵卷第196頁、第368至369頁）。 ⑶通訊監察譯文（編號F7至F9）（偵卷第47頁）。 蔡宇杰販賣第二級毒品，累犯，處有期徒刑參年捌月。未扣案之犯罪所得新臺幣貳仟伍佰元沒收，於全部或一部不能沒收或不宜執行沒收時，追徵其價額。 3 蔡宇杰於109年3月25日晚間6時12分、34分許，持不詳廠牌門號0000000000號行動電話與高國光聯絡，達成買賣合意後，於同日晚間9時許，由溫承恩（到案後另行審結）持右列毒品前往臺北市○○區○○街00號3樓與高國光交易，所得價金則轉交蔡宇杰收執。 蔡宇杰以3,500元之價格，販售重量4公克之甲基安非他命給高國光。 ⑴被告於警詢、偵訊及本院審理時之自白（偵卷第19至20頁、第377頁，少連偵卷第461頁，訴字卷一第100、209頁，訴字卷二第38頁）。 ⑵證人即共同被告溫承恩於偵訊時之證述（少連偵卷第461頁）。 ⑶證人高國光於警詢及偵訊時之證述（偵卷第308至309頁、第369頁）。 ⑷通訊監察譯文（編號F11至F17）（偵卷第48至50頁）。 蔡宇杰共同販賣第二級毒品，累犯，處有期徒刑參年。未扣案之犯罪所得新臺幣參仟伍佰元沒收，於全部或一部不能沒收或不宜執行沒收時，追徵其價額。 4 蔡宇杰於109年4月23日下午5時許，持不詳廠牌門號0000000000號行動電話與高國光聯絡，達成買賣合意後，於同日晚間9時30分許，在臺北市○○區○○街00號3樓交易。 蔡宇杰以5,000元之價格，販售重量4公克之甲基安非他命給高國光。 ⑴被告於警詢、偵訊及本院審理時之自白（偵卷第20至21頁、第377頁，訴字卷一第100、209頁，訴字卷二第38頁）。 ⑵證人高國光於警詢及偵訊時之證述（偵卷第309至310頁、第369頁）。 ⑶通訊監察譯文（編號F21至F26）（偵卷第53至56頁）。 蔡宇杰販賣第二級毒品，累犯，處有期徒刑參年拾月。未扣案之犯罪所得新臺幣伍仟元沒收，於全部或一部不能沒收或不宜執行沒收時，追徵其價額。 5 蔡宇杰於109年5月12日下午3時46分至4時51分許，持如附表二所示之行動電話與高國光聯絡，達成買賣合意後，於同日晚間10時許，在臺北市○○區○○街00號3樓交易。 蔡宇杰以2,500元之價格，販售重量3公克之甲基安非他命給高國光。 ⑴被告於警詢、偵訊及本院審理時之自白（偵卷第21至22頁、第377至378頁，訴字卷一第100、209頁，訴字卷二第38頁）。 ⑵證人高國光於警詢及偵訊時之證述（偵卷第310至311頁、第369頁）。 ⑶通訊監察譯文（編號F27至F32、G1至G6）（偵卷第56至59頁、第71至73頁）。 蔡宇杰販賣第二級毒品，累犯，處有期徒刑參年玖月。扣案如附表二所示之物沒收。未扣案之犯罪所得新臺幣貳仟伍佰元沒收，於全部或一部不能沒收或不宜執行沒收時，追徵其價額。 6 蔡宇杰於109年5月20日晚間9時3分許，持如附表二所示及不詳廠牌門號0000000000號之行動電話與高國光聯絡，達成買賣合意後，於同日晚間11時10分許，在臺北市○○區○○街00號交易。 蔡宇杰以4,000元之價格，販售重量4公克之甲基安非他命給高國光。 ⑴被告於警詢、偵訊及本院審理時之自白（偵卷第22頁、第378頁，訴字卷一第100、209頁，訴字卷二第38頁）。 ⑵證人高國光於偵訊時之證述（偵卷第369頁）。 ⑶通訊監察譯文（編號F33至F36、G7至G9）（偵卷第59至61頁、第73至74頁）。 蔡宇杰販賣第二級毒品，累犯，處有期徒刑參年拾月。扣案如附表二所示之物沒收。未扣案之犯罪所得新臺幣肆仟元沒收，於全部或一部不能沒收或不宜執行沒收時，追徵其價額。 7 蔡宇杰於109年5月25日下午2時17分許，持如附表二所示之行動電話與高國光聯絡，達成買賣合意後，於同日下午5時20分許，在臺北市○○區○○街00號3樓交易。 蔡宇杰以2,000元之價格，販售重量2公克之甲基安非他命給高國光。 ⑴被告於警詢、偵訊及本院審理時之自白（偵卷第34頁、第378頁，訴字卷一第100、209頁，訴字卷二第38頁）。 ⑵證人高國光於警詢及偵訊時之證述（偵卷第197頁、第369頁）。 ⑶通訊監察譯文（編號F62至F65、G24至G27）（偵卷第68至69頁、第82至83頁）。 蔡宇杰販賣第二級毒品，累犯，處有期徒刑參年捌月。扣案如附表二所示之物沒收。未扣案之犯罪所得新臺幣貳仟元沒收，於全部或一部不能沒收或不宜執行沒收時，追徵其價額。 8 蔡宇杰於109年6月4日上午9時23分許，持如附表二所示之行動電話與高國光聯絡，達成右列買賣合意，並約定於同日晚間10時許，在臺北市○○區○○街00號3樓交易，但因蔡宇杰未實際到場交易而未遂。 蔡宇杰以4,000元之價格，販售重量4公克之甲基安非他命給高國光。 ⑴被告於警詢、偵訊及本院審理時之自白（偵卷第34至35頁、第378頁，少連偵卷第463頁，訴字卷一第100、209至210頁，訴字卷二第38頁）。 ⑵證人高國光於警詢及偵訊時之證述（偵卷第197至198頁、第370頁）。 ⑶通訊監察譯文（編號F66、G28）（偵卷第69頁、第83至84頁）。 蔡宇杰販賣第二級毒品未遂，累犯，處有期徒刑壹年拾月。扣案如附表二所示之物沒收。 
附表二
名    稱 數量 備    註 SAMSUNG牌行動電話，黑色（IMEI：000000000000000號，含門號0000000000號SIM 卡1 張）。 1 支 被告持有與本案購毒者聯絡之工具。